【裁判字號】    91,訴易,93
【裁判日期】    920304
【裁判案由】    侵權行為損害賠償
【裁判全文】
臺灣高等法院臺中分院民事判決  九十一年度訴易字第九三號
      原      告    乙○○
                    甲○○
      被      告    丙○○
右原告因被告傷害上訴案件，提起刑事附帶民事訴訟，請求侵權行為損害賠償事件，
經本院刑事庭裁定移送，本院判決如左：
    主  文
被告應給付原告新臺幣貳拾萬元，及自民國九十一年九月十七日起至清償日止，按年
息百分之五計算之利息。
原告其餘之訴駁回。
訴訟費用由被告負擔。
    事  實
甲、原告方面：
一、聲明：被告應給付原告新臺幣(下同)一百萬元，及自附帶民事訴訟起訴狀繕本送
    達被告翌日起至清償日止，按年息百分之五計算之利息。
二、陳述：
(一)、兩造係夫妻，為家庭暴力防治法第三條第一款之家庭成員。被告於民國九十年十
    月二十八日晚上十時許，在台中市○區○○街三十六號住處，因細故與原告發生
    爭吵，竟基於普通傷害之犯意，出手毆打原告，致原告受有右上臂瘀傷０．三×
    二公分、左上臂兩處瘀傷０．三×一及０．二×一公分之傷害。原告遭被告毆傷
    後，隨即前往省立台中醫院驗傷，嗣於同日晚上十二時許，返回上開住處，被告
    得知上情，甚為氣憤，復另基於普通傷害之犯意，再度出手毆打原告，致原告受
    有胸部瘀傷０．五×二．五公分之傷害，嗣經本院判處罪刑確定。
(二)、在本案刑事偵查庭訊問時，原告仍願與被告繼續維持婚姻，然被告郤已承認想與
    原告離婚，並旋即訴請裁判離婚，被告之動機及目的係以暴力迫使原告與其離婚
    ，兩造之離婚訴訟亦已於九十一年十二月十一日宣判，准兩造離婚。
(二)、按「因故意或過失，不法侵害他人之權利者，負損害賠償責任。」、「不法侵害
    他人之身體、健康、名譽、自由、信用、隱私、貞操，或不法侵害其他人格法益
    而情節重大者，被害人雖非財產上之損害，亦得請求賠償相當之金額。」，民法
    第一百八十四條及第一百九十五條第一項分別定有明文。被告本為原告欲倚賴終
    生摯愛之人，詎婚後被告與婚前判若二人，時常無故毆打原告成傷，並多次威脅
    恐嚇原告，因而使純真、弱順的原告在身體及心靈深感痛楚，原告係婚姻暴力下
    之受害者，辭去工作在家孝敬中風之公公與原告，豈料被告以肢體暴力與言語恐
    嚇相向，於本案發生後，被告仍繼續以暴力加諸於原告，甚至連小叔亦對原告施
    以言語恐嚇、暴力，並將家門換鎖，迄今原告仍無法返家，原告之傷痛無法言喻
    ，而慰撫金之多寡，應斟酌雙方之身分、地位、資力與加害程度及其他各種情形
    核定相當之數額，因此原告爰依前開規定，請求被告賠償一百萬元。
三、證據：提出台灣台中地方法院刑事判決書、本院刑事判決書、驗傷診斷書、診斷
    證明書、陳述狀、綜合所得稅資料清單、佳音英語補習班在職服務證明書、畢業
    證書、推廣教育學分班學分證明單、個人履歷表等件影本為證。
乙、被上訴人方面：
一、聲明：求為判決駁回原告之訴。
二、陳述：
(一)、被告於九十一年一月十六日具狀告訴原告傷害罪嫌，經警訊、檢察官偵訊近四個
    月後，原告始於同年四月二十二日在台灣台中地方法院檢察署開庭調查時，當庭
    向檢察官表示要對被告提出本件傷害告訴，原告之指訴有可疑之處：(1)被告若有
    本件毆打原告之事實，原告為何在被告告其傷害行為之數月間，均未提出傷害告
    訴，反於被告告原告傷害案件在上開地檢署開庭時，於表示如被告賠償其一棟房
    子後即願與被告離婚經被告拒絕後，才當庭提出驗傷單二份提出傷害告訴，足見
    原告係向被告索討財產未果後，欲藉刑事告訴以為制衡，並遂其藉此向被告刮分
    財產之目的。(2)參諸原告提出之驗傷診斷書二份所載，及依原告陳述被毆過程，
    原告於當晚既被毆打二次，於第一次被毆後，雙臂已有瘀傷，何以二小時後再遭
    毆打驗傷時，未見前開瘀傷，此與日常生活經驗法則相悖，若原告上開雙臂之傷
    係被告所致，以成年男子出手之力道，原告之傷豈會如此微小，且迅速消退﹖是
    原告上開瘀傷應非外力致，而係原告自行製造之輕微瘀傷，以為指控被告之證據
    ，致於驗傷後即已消退，於當晚第二次再為驗傷時已無雙臂上之瘀傷痕跡。
    況若如原告所述，被告經常施暴於伊，則於案發當晚，被告得知原告去驗傷後，
    又再打她一次，原告身上豈會僅有胸口之０．五×二．五公分之瘀傷而已﹖綜上
    ，足見原告於九十年十月二十八日之傷害，並非被告所致，被告之弟亦未傷害原
    告。
(三)、退萬步言，縱認被告確有連續傷害原告，並造成原告上開傷害之事實，惟此傷害
    亦屬輕微，原告請求一百萬元之精神損害賠償金亦屬過高，應予以酌減。
丙、本院依職權調閱本院九十一年度上易字第一六二０號刑事案卷。
      理      由
一、原告起訴主張：兩造原為夫妻，為家庭暴力防治法第三條第一款之家庭成員，被
    告於九十年十月二十八日晚上十時許，在台中市○區○○街三十六號住處，因細
    故與原告發生爭吵，竟基於普通傷害之犯意，出手毆打原告，致原告受有右上臂
    瘀傷０．三×二公分、左上臂兩處瘀傷０．三×一及０．二×一公分之傷害，原
    告遭被告毆傷後，隨即前往省立台中醫院驗傷，嗣於同日晚上十二時許，返回上
    開住處，被告得知上情，甚為氣憤，復另基於普通傷害之犯意，再度出手毆打原
    告，致原告受有胸部瘀傷０．五×二．五公分之傷害之事實，有原告提出之診斷
    證明書影本在卷可稽，被告因上開傷害罪行經臺灣臺中地方法院以九十一年度易
    字第一四六五號判決判處罰金三千六百元，並經本院以九十一年度上易字第一四
    六五號判決駁回被告之上訴等情，業經本院調閱上開刑事案卷屬實，堪信原告之
    主張為真正。另原告雖在九十一年十二月九日及同年二月十八日之準備書狀及辯
    論意旨狀內記載，原告因受被告傷害而支出一次普通門診及一次夜間門診，及聲
    請診斷證明書之費用，然本件聲明請求之一百萬元均係精神上損害賠償金額一節
    ，業經原告在言詞辯論期日供陳在卷，上開書狀之記載顯屬贅述，併予明。
二、被告辯稱其未毆打原告，原告上開傷害係因原告另遭被告告訴傷害罪後，為達制
    衡效果而自行製造者，非由被告所造成云云，惟為原告所否認，被告復未舉證以
    實其說，所辯自難採信。
三、按「因故意或過失，不法侵害他人之權利者，負損害賠償責任。」、「不法侵害
    他人之身體、健康、名譽、自由、信用、隱私、貞操，或不法侵害其他人格法益
    而情節重大者，被害人雖非財產上之損害，亦得請求賠償相當之金額。」，民法
    第一百八十四條第一項前段、第一百九十五條第一項前段分別定有明文。被告傷
    害原告之身體已如前述，原告精神上因而受有痛苦，其請求精神慰撫金，核屬有
    據，應予准許。爰審酌原告係屏東農專畢業，靜宜大學補修學分後，曾在英語補
    習學校擔任教師多年，年收入約六十餘萬，名下無不動產，被告為嶺東商專畢業
    ，在交通公司擔任經理，月薪約五萬餘元，名下有多筆不動產等情，及原告在婚
    姻關係存續中遭被告連續毆打，精神上所受痛苦至大等情，認原告請求精神損害
    賠償以二十萬元為適當，逾此數額之請求，為無理由。從而，原告基於侵權行為
    之損害賠償請求權，請求被告給付二十萬元，及自起訴狀繕本送達翌日即九十一
    年九月十七日起至清償日止，按年息百分之五計息之利息，為有理由，應予准許
    ，逾此部分所為之請求，為無理由，應予駁回。
據上論結，本件原告之訴，為一部有理由，一部無理由，依民事訴訟法第七十九條但
書，判決如主文。
中      華      民      國    九十二    年      三      月      四      日
~B1民事第七庭審判長法  官  簡清忠
~B2                法  官  盧江陽
~B3                法  官  陳賢慧
右為正本係照原本作成。
不得上訴。
~B                書記官  瑞芳
中      華      民      國    九十二    年      三      月      五      日
                                                                        Ｙ


司法院資訊處製作；財團法人民間司法改革基金會備份。
